【裁判字號】    98,易,606
【裁判日期】    981225
【裁判案由】    竊盜
【裁判全文】
臺灣嘉義地方法院刑事判決               98年度易字第606號
公  訴  人  臺灣嘉義地方法院檢察署檢察官
被      告  丙○○
上列被告因竊盜案件，經檢察官提起公訴（98年度偵字第6289號
），本院判決如下：
    主  文
丙○○犯攜帶兇器毀壞安全設備竊盜罪，處有期徒刑壹年。
    犯 罪 事 實
一、丙○○意圖為自己不法之所有，於民國98年7月4日下午1時1
    0分許，駕駛其車牌號碼ZN-5431號銀白色自用小客車，至嘉
    義縣義竹鄉後鎮村後鎮109號甲○○住處查看附近環境，見
    該甲○○住處之客廳大門上門環以鐵鍊穿過，再以金屬材質
    之掛鎖鎖住，顯然無人在家，即持客觀上足以對人之生命、
    身體安全構成威脅，具有危險性可供兇器使用之未扣案類似
    鉗子之金屬材質工具，剪斷上開掛鎖之扣環而毀壞屬安全設
    備之掛鎖後，解下鐵鍊侵入上開住宅內（侵入住宅部分未據
    告訴），竊取甲○○所有之手錶1支及酸痛擦藥2瓶得手。嗣
    因甲○○之鄰居乙○○察覺有異前往關切，並質問丙○○何
    以隨意進入他人住宅，丙○○謊稱欲尋找「龍仔」，因門未
    關遂自行進入云云，旋即駕駛前揭自用小客車往臺南縣鹽水
    鎮方向逃逸，乙○○記下丙○○所駕汽車之車牌號碼後，打
    電話向甲○○確認甲○○離家前確實有上鎖，遂報警處理，
    經警循線查獲ZN-5431號銀白色自用小客車之車主，並經乙○○指認相片後，始悉上情。
二、案經嘉義縣警察局布袋分局報告臺灣嘉義地方法院檢察署檢
    察官偵查起訴。
    理  由
一、訊據被告丙○○固坦承車牌號碼ZN-5431號銀白色自用小客
    車係其所有，然矢口否認有何攜帶兇器毀壞安全設備竊盜之
    犯行，辯稱：伊案發當天人在高雄縣燕巢鄉工作，工作時將
    車子停在路邊，工作完發現車子有被開走過、擦撞過的痕跡
    ，有可能係在伊工作期間，車子遭人偷開到嘉義來行竊之後
    ，再開回原來的位置放，伊當天有跟警察講車子有被開走過
    ，當天伊確實在燕巢工作，沒有離開過高雄縣，一起工作的
    師傅可以作證云云。
二、經查：
（一）被告上開犯罪事實，業據目擊證人乙○○、證人即被害人
      甲○○於本院證述綦詳，目擊證人乙○○證稱：伊與甲○○係鄰居，案發當天見到被告駕車在甲○○之住處附近繞
      ，後來停到甲○○住處，因甲○○去臺北不在家，伊便走
      過去，當時被告在甲○○屋內，伊先在屋外把被告所駕車
      輛之車牌號碼記下，因有狗吠聲，被告即走出屋外查看，
      伊問被告要找誰，被告表示要找「龍仔」，伊以為係要找
      甲○○之兄長，就與被告在門外對話數分鐘，又向被告表
      示屋主不在，係如何進入屋內，被告稱到場時門就沒有關
      ，並表示改天再來，即駕車離去，後來伊進入屋內見到甲○○鎖住大門之鎖頭被剪斷，放在客廳椅子上等語明確（
      見本院卷第36頁）；證人即被害人甲○○證述：嘉義縣義
      竹鄉後鎮村後鎮109號係伊獨自居住使用，伊於案發前幾
      天至臺北看女兒，離家時有將門窗關好，客廳大門係用鐵
      鍊加大鎖鎖住，後來接獲鄰居乙○○等人通知回來，發現
      客廳大門已經被打開，鎖被剪斷放在屋內椅子上，經查看
      屋內共有手錶1支及酸痛擦藥2瓶不見等語無訛（見本院卷
      第40頁至第43頁）。且經本院當庭命證人乙○○以聽聞被
      告講話聲音及與被告以所稱當時談話之距離，均站立且面
      對面之方式觀察結果，證人乙○○亦明確指認被告確係案
      發當時進入甲○○住處之人（見本院卷第38頁至第39頁）
      ，並稱當日是好天氣，當時太陽也很大，視線很好，伊沒
      有近視，是在戶外與對方面對面對話，2人相距約1公尺遠
      ，共對話數分鐘，故有看清楚對方之面貌、體型（見本院
      卷第37頁），是以證人乙○○應無誤認之可能。此外，並
      有失竊現場暨鎖具之照片共6張、甲○○住處附近路口監
      視器拍攝車牌號碼ZN-5431號銀白色自用小客車於98年7月
      4日下午1時32分許經過之翻拍照片1張、車牌號碼ZN-5431
      號銀白色自用小客車之車號查詢汽車車籍資料（車主即被
      告）1紙等附卷可稽（見警卷第12頁至第15頁、第18頁）
      。
（二）被告雖辯稱：伊案發當天人在高雄燕巢工作，工作時將車
      子停在路邊，工作完發現車子有被開走過、擦撞過的痕跡
      ，有可能係在伊工作期間，車子遭人偷開到嘉義來行竊之
      後，再開回原來的位置放云云。惟其於98年7月30日警詢
      ，甚至於過1月餘之98年9月15日偵訊時，從未供稱車子有
      被移動、擦撞之痕跡，有其警詢及偵訊筆錄各1份在卷可
      考（見警卷第1頁至第2頁、偵卷第10頁至第12頁），倘所
      述屬實，其對此堪稱十分有利之證據，竟於警偵中隻字未
      提，實難令人置信；又其僅空言泛稱車子有被移動、擦撞
      之痕跡，並未提出報案或維修之相關資料以供佐證，是其
      嗣於本院始辯稱車子有被移動、擦撞痕跡之真實性，已足
      啟人疑竇。又其迭於警詢、偵查及本院審理時均供稱有一
      起工作之師傅可以證明伊於案發當時在燕巢工作云云，然
      非但於98年7月30日接受警詢至98年11月20日本院行準備
      程序之近4個月期間內，未曾提出任何所稱得為證人之姓
      名、年籍等資料以供調查，甚至經本院於上開準備程序時
      命應儘速陳報該證人之姓名、通訊地址或於審判程序偕同
      到庭（見本院卷第23頁至第24頁），竟迄98年12月11日本
      院行審判程序時猶未能提出或偕同到庭（見本院卷第34頁
      ），是被告所稱有證人得證明其於案發時不在案發現場云
      云，是否屬實，亦堪質疑。再其先於偵查中供稱：伊在燕
      巢工作時，係將車子停在路旁，貴重物品如錢、車鑰匙、
      行動電話均有帶下車，車上祇會放一些工作的工具等語明
      確（見偵卷第11頁），嗣經檢察官提起公訴，並於起訴書
      內載明由被告使用之0000000000號行動電話使用者資料查
      詢及通聯記錄1份，可證被告於98年7月4日即被害人住處
      遭竊之日，一路由雲林縣口湖鄉、嘉義縣義竹鄉、臺南縣
      鹽水鎮南下返回高雄市楠梓區之事實後，竟又於本院審理
      時改稱：伊在工作時係將行動電話放在車上，因帶在身上
      不方便，等到休息時才去看看有沒有電話云云（見本院卷
      第21頁），前後所述亦顯然不一，實難遽採。
（三）又據被告供承其使用之行動電話門號係0000000000號，均
      係供自己使用，其住家電話係00-0000000號無誤（見警卷
      第1頁、偵卷第10頁、本院卷第20頁至第21頁），而經偵
      查中查詢上開行動電話之雙向通聯（含基地臺位置）結果
      ，被告使用之上開行動電話，確曾於案發當日98年7月4日
      之上午10時46分許，在雲林縣口湖鄉有通話紀錄，復於同
      日下午2時19分許，在臺南縣鹽水鎮有通話紀錄之情，有
      臺灣大哥大查詢資料1份存卷可查（見偵卷第5頁至第6頁
      ）。又上開下午2時19分許係發話至被告住家電話00-0000
      000號之通話紀錄，倘如被告所辯車子係遭人偷開行竊後
      再開原來的位置放，則偷開被告汽車之竊賊在偷開期間，
      以被告之行動電話，撥打被告住家電話，並與被告家人通
      話，豈非自曝犯行？不合常理，顯見該行動電話於案發該
      段時間，均仍係由被告持用無誤。再由地理位置觀之，雲
      林縣口湖鄉位於雲林縣南部，緊鄰嘉義縣，臺南縣鹽水鎮
      則位於臺南縣北部，緊臨案發之嘉義縣義竹鄉，而被告既
      在案發當日98年7月4日之上午10時46分許在雲林縣口湖鄉
      有通話紀錄，復於同日下午2時19分許在臺南縣鹽水鎮有
      通話紀錄，亦即其在案發當日98年7月4日之上午10時46分
      至下午2時19分間，係自雲林縣口湖鄉經過嘉義縣，往臺
      南縣鹽水鎮移動，參以甲○○住處附近路口監視器並拍攝
      到被告之車牌號碼ZN-5431號銀白色自用小客車於98年7月
      4日下午1時32分許經過之情形，已如上述，顯見被告於案
      發之時即98年7月4日中午時分，確曾前往案發地點無誤，
      益證證人乙○○上開所證情節屬實，堪予採信，被告上開
      所辯各節，前後不一，且與常理有違，均係事後圖卸之詞
      ，委不足採。
（四）至本件被告作案用之工具雖未扣案，證人亦無法明確指證
      被告當時究係持何一種類之工具行竊，然查本件遭被告所
      破壞之鎖是新買的，金屬材質，扣環比筷子還粗一點，很
      堅固，要用工具才可能剪得斷等情，業據證人即被害人甲○○證述在卷（見本院卷第42頁至第43頁），並有上述鎖
      具之照片可考，堪認無訛，是該掛鎖之金屬釦環一般人自
      不可能徒手折斷，而依生活經驗，若欲將之剪斷，必以類
      似鉗子之鋒利金屬材質工具方能完成，參以，上開遭破壞
      之扣環確有整齊之切痕有上開照片可查，顯係遭以金屬器
      具剪而毀損無誤，故堪認被告當時應有持類似鉗子之鋒利
      金屬材質工具破壞該鎖具無疑，若持該鋒利金屬材質工具
      攻擊人，客觀上顯足以危害他人生命、身體安全，屬具有
      危險性之兇器甚明。本件事證明確，被告犯行已堪認定。
三、按刑法第321條第1項第3款之攜帶兇器竊盜罪，係以行為人
    攜帶兇器竊盜為其加重條件，此所謂兇器，其種類並無限制
    ，凡客觀上足以對人之生命、身體安全構成威脅，具有危險
    性之兇器均屬之，且祇須行竊時攜帶此種具有危險性之兇器
    為已足，並不以攜帶之初有行兇之意圖為必要（最高法院79
    年臺上字第5253號判例參照）。未扣案類似鉗子之金屬材質
    工具，甚為鋒利，無論被告主觀上是否旨在行兇抑僅便利行
    竊，然在客觀上顯具有行兇之危險性，自屬兇器之一種，其
    持以行竊，且破壞屬安全設備之掛鎖，核其所為，係犯刑法
    第32 1條第1項第2款、第3款之攜帶兇器毀壞安全設備竊盜
    罪。其毀壞安全設備之行為，已結合於所犯加重竊盜之罪質
    中，無更行構成毀損罪之餘地。其一竊盜行為同時具備刑法
    第321條第1項所列第2款、第3款加重條件，仍屬實質上之一
    罪。爰審酌被告被告四肢健全，竟不思循正途賺取金錢，反
    意圖牟取不法所得，攜帶兇器侵入他人住宅竊取物品，危害
    社會治安匪淺及其有諸多前科紀錄素行不良（見本院卷第4
    頁至第12頁）、犯後否認犯行之態度、竊得物品之價值、尚
    未與被害人達成民事損害賠償和解、犯罪之動機、目的、手
    段、國中肄業之智識程度、已婚、育有2子、從事木工裝潢
    工作、經濟狀況還好，蒞庭實行公訴之檢察官建議判處有期
    徒刑1年10月尚屬過重等一切情狀，量處如主文所示之刑。
據上論斷，應依刑事訴訟法第299條第1項前段，刑法第321條第1
項第2款、第3款，判決如主文。
本案經檢察官林俊良到庭執行職務。
中    華    民    國    98    年    12    月    25    日
                  刑事第四庭    法  官  吳育霖
以上正本證明與原本無異。
如不服本判決應於收受判決後10日內向本院提出上訴書狀，並應
敘述具體理由；其未敘述上訴理由者，應於上訴期間屆滿後20日
內向本院補提理由書（均須按他造當事人之人數附繕本）「切勿
逕送上級法院」。告訴人或被害人如對於本判決不服者，應具備
理由請求檢察官上訴，其上訴期間之計算係以檢察官收受判決正
本之日期為準。
中    華    民    國    98    年    12    月    25    日
                                書記官  林美芳
附錄論罪科刑法條：
中華民國刑法第321條（加重竊盜罪）
犯竊盜罪而有左列情形之一者，處6月以上、5年以下有期徒刑：
一、於夜間侵入住宅或有人居住之建築物、船艦或隱匿其內而犯
    之者。
二、毀越門扇、牆垣或其他安全設備而犯之者。
三、攜帶兇器而犯之者。
四、結夥三人以上而犯之者。
五、乘火災、水災或其他災害之際而犯之者。
六、在車站或埠頭而犯之者。
前項之未遂犯罰之。


司法院資訊處製作；財團法人民間司法改革基金會備份。
